最高法院刑事判決　　　　　　一○○年度台上字第六○八八號
上　訴　人　台灣高等法院台南分院檢察署檢察官
被　　　告　黃勤傑
上列上訴人因被告違反台灣地區與大陸地區人民關係條例等罪案
件，不服台灣高等法院台南分院中華民國九十九年七月二十一日
第二審判決（九十九年度上訴字第三一０號；起訴案號：台灣台
南地方法院檢察署九十七年度偵字第一三０八八號），提起上訴
，本院判決如下：　　　　 
    主  文
上訴駁回。
    理  由
按刑事訴訟法第三百七十七條規定，上訴於第三審法院，非以判
決違背法令為理由，不得為之。是提起第三審上訴，應以原判決
違背法令為理由，係屬法定要件。如果上訴理由書狀並未依據卷
內訴訟資料，具體指摘原判決不適用何種法則或如何適用不當，
或所指摘原判決違法情事，顯與法律規定得為第三審上訴理由之
違法情形，不相適合時，均應認其上訴為違背法律上之程式，予
以駁回。檢察官上訴意旨略稱：被告黃勤傑之母黃林金鳳既已在
警詢時，供明：不知被告有與中國大陸女子王品英結婚之事，亦
未在母子同住之家中見過王品英，被告係和案外人林月時同居；
林月時之女林葦薰同謂：被告與林月時住於同一房間，陽台上之
衣物為林月時所有，未見過王品英在此處；警員林木欽證稱：訪
查時，王品英不在被告住家現場；被告直承：警員來訪當天，伊
不知王品英係何時出門；王品英則謂：大部分時間，係住在台南
市○○路之表姊家各等語，參諸被告竟稱：不知岳母姓名，未見
過其人，在大陸地區辦喜宴時，岳母未來，並無法提出介紹之媒
人個人詳細基本資料供為查證，王品英係因大陸地區之兒子「斷
腳」，欲往照顧而和被告離婚，離婚後僅三日即出境等各情，均
不符合常情事理。詎原審仍採信被告所為找老伴、真結婚之說，
遽為被告無罪之諭知，顯違經驗法則，而就上揭不利於被告之證
據，何以不加採納，未見充分說明，尚嫌理由不備云云。惟查：
刑事訴訟新制已採改良式當事人進行主義，法院立於客觀、公正
、超然之地位而為審判，檢察官應負實質之舉證責任，被告則受
無罪推定原則之保障，倘檢察官未盡舉證及說服法院形成確信被
告有罪之心證，法院當應為被告無罪之判決，觀諸刑事訴訟法第
一百五十四條第一項、第一百六十一條第一項及第三百零一條第
一項規定甚明，刑事妥速審判法第六條及公民與政治權利國際公
約第十四條第二項亦同此旨。原判決於其理由五內，首先說明依
憑被告和王品英之結婚公證書、海峽交流基金會證明、戶籍謄本
及王品英來台之各類申請書類，足認確有結婚、來台之事；復敘
明證人楊榮田供證確實陪同被告前往中國大陸辦理結婚事宜，被
告有辦桌宴客，「他（按指被告）是說有某某人的大姊不錯，他
想過去把她娶回來」，「他說他離婚兩次了，不好意思（在台灣
）宴客」等語，參諸被告婚後返台，於王品英入境台灣之前，確
以「贍家匯款」名義，透過合作金庫商業銀行匯款新台幣二萬元
給人在大陸之王品英，有該匯款憑條可考；王品英申准來台時，
被告專程前往大陸，陪同未曾出國之王品英搭乘民國九十六年四
月二十一日之同一班機入台，有其二人之入出境連結作業（電腦
）資料可稽；警員下午訪查，雖然未見王品英，但當日即由被告
會同至警所接受調查，有警詢筆錄足徵；被告供稱：曾經付給王
品英六、七次生活費，核與王品英係於九十七年二月二十九日第
二次入境，迄至同年八月十三日警詢時約六個月餘之每月一次給
生活費之情況無殊，上情咸和「假結婚、真來台」者，係由大陸
女子自行搭機來台，並按月付給台灣人頭丈夫金錢之常規迥異；
另衡諸被告係專開夜間之計程車司機，白天睡眠，無暇陪伴王品
英，被告之母則與王品英有言語隔閡，無何交集，王品英既隻身
乏友，往詣表姊或寄住其家，尚難謂不合常情；尤以王品英與前
夫所生之子斷腳，王品英急於返鄉照料，被告為遂所願，犧牲計
程車作業，親赴台北，趕辦手續，並要求王品英善後回台，王品
英卻堅欲離婚，益見係出於結婚之真心而作為，因故留人不果而
離異。再指出：自時序以觀，被告和王品英結婚在先，與林月時
同居在後，既不相衝突，則黃林金鳳、林葦薰、林木欽所供各情
，僅足證明上揭同居，要難遽謂被告假結婚。因而撤銷第一審不
當之科刑判決，改為被告無罪之諭知。所為之證據證明力判斷及
得心證理由，俱有各項訴訟資料在案可稽，自形式上觀察，並不
違背客觀存在之經驗法則、論理法則（王品英原屬三十六歲之離
婚、育兒婦人，自可自己作主再婚，被告在都會市區辦喜宴，僅
止一桌，王品英未邀鄉下老母參加，被告不知其名、不識其人，
仍難謂必然不合常情事理）。檢察官上訴意旨置原判決已明白論
斷之事項於不顧，就屬原審採證認事職權之適法行使，任憑主觀
指摘為違誤，且猶為單純之事實爭議，不能認為適法之第三審上
訴理由。依上說明，應認其上訴為違背法律上之程式，予以駁回
。
據上論結，應依刑事訴訟法第三百九十五條前段，判決如主文。
中    華    民    國  一○○  年   十一   月    九    日
                      最高法院刑事第六庭
                          審判長法官  花  滿  堂  
                                法官  洪  昌  宏  
                                法官  徐  昌  錦  
                                法官  王  聰  明  
                                法官  蔡  國  在  
本件正本證明與原本無異
                                      書  記  官  
中    華    民    國  一○○  年   十一   月   十一   日
                                                      v